【裁判字號】    89,訴,2288
【裁判日期】    901129
【裁判案由】    更正土地登記
【裁判全文】
臺北高等行政法院裁定                            八十九年度訴字第二二八八號
    原      告  建冠工業股份有限公司
    代  表  人  甲○○
    訴訟代理人  林振煌律師
    被      告  台北縣政府
    代  表  人  乙○○縣長）.
    訴訟代理人  丁○○
    參  加  人  丙○○
    訴訟代理人  李建民律師
右當事人間因更正土地登記事件，原告不服台灣省政府中華民國八十九年九月十三日
八九府訴一字第一二七六六八號再訴願決定，提起行政訴訟，本院裁定如左：
    主  文
原告之訴駁回。
訴訟費用由原告負擔。
    理  由
一、按提起撤銷訴訟，須以經過訴願為其前提，其未經過訴願程序，遽行提起行政訴
    訟，自非法之所許，此觀行政訴訟法第四條第一項規定甚明。
二、本件原告因更正土地登記事件，具狀提起行政訴訟略謂：原告所有坐落台北縣新
    莊市○○段五四八地號等六筆土地，與參加人丙○○所有之鄰地因經界涉訟，案
    經台灣高等法院八十三年度上字第一一九二號民事判決認定界址應與參加人丙○
    ○所有相鄰之違章建築房屋牆壁外緣一致，並經最高法院判決上訴駁回確定，惟
    辦理土地登記之新莊地政事務所竟以法院定界址點ＡＢ末端尾數不符為由，要求
    補辦重測，而重測後之界址點連線超出法院認定之界址線，原告乃對之提出異議
    ，詎該地政事務所再次重測仍未依法院判決結果認定界址點，經被告台北縣政府
    於八十八年七月二十二日就新莊地政事務所地籍圖重測土地標示變更結果通知書
    通知原告後，原告即於八十八年八月九日表示異議，嗣新莊地政事務所辦理複丈
    後，由被告於八十八年九月九日以北府地籍一字第三四六三九三號函發之重測複
    丈結果通知原告，原告復於八十八年九月三十日以書面表示不服，經被告通知新
    莊地政事務所確實查明處理，而新莊地政事務所復於八十八年十月二十八日北縣
    莊地一字第一五四四六號函通知原告複丈結果無誤逕行辦理土地標示變更登記，
    原告乃以新莊地政事務所為處分機關向被告提起訴願，惟被告00000000
    號訴願決定則認相關重測之作業，其權責機關為被告機關，新莊地政事務所僅為
    登記機關，係根據被告機關辦理重測之結果辦理登記，該地政事務所依被告機關
    之土地標示變更結果通知書辦理變更登記情形通知原告，乃屬一事實通知，並非
    行政處分為由，駁回原告之訴願，並於理由中敘明被告機關八十八年九月九日北
    府地籍一字第三四六三九三號函發之重測複丈結果是否有誤，因非原告之訴願標
    的，非本案所得審究等語；原告接獲該訴願決定後，乃改以被告機關為原處分機
    關，向台灣省政府提起再訴願，該府於八十九年九月十三日以八九府訴一字第一
    二七六八六號再訴願決定駁回原告再訴願。查被告機關八十八年九月九日北府地
    (一)籍字第三四六三九三號函發之重測複丈結果，原告業於同年月三十日以書面表
    示不服，自應認原告已於法定期間內對被告上開函發之重測複丈結果，提起訴願
    ，被告竟謂其八十八年九月九日北府地籍一字第三四六三九三號函發之重測複丈
    結果是否有誤，非本案所得審究等語，顯係卸責之詞，再訴願決定未予撤銷亦有
    違誤云云。
三、查本件原告既係以新莊地政事務所為原處分機關，並以其八十八年十月二十八日
    北縣莊地一字第一五四四六號函為訴願標的，向被告提起訴願，則被告依法僅得
    就原告之訴願標的有無理由予以審究。本件被告以重測之作業，其權責機關為被
    告機關，新莊地政事務所係依被告機關之土地標示變更結果通知書辦理變更登記
    ，並將情形通知原告，乃屬一事實通知，並非行政處分為由，駁回原告之訴願，
    於法並無不合，原告對該行政處分亦無不服，故現原告提起之本件行政訴訟，係
    改以被告機關台北縣政府為原處分機關，及以其八十八年九月九日北府地籍一字
    第三四六三九三號函發之重測複丈結果，作為訴訟標的。查被告八十八年九月九
    日北府地籍一字第三四六三九三號函是否有誤，因非原告之訴願標的，且被告亦
    不得就其自己所為之行政處分，自為受理訴願機關予以審理，從而被告於訴願決
    定書中敘明其八十八年九月九日北府地籍一字第三四六三九三號函發之重測複丈
    結果是否有誤，非本案所得審究等語，於法並無違誤。至於原告再訴願書案由欄
    雖亦表明其對被告八十八年九月九日北府地籍一字第三四六三九三號函發之重測
    複丈結果不服一節，按修正前訴願法第九條規定，訴願自機關之行政處分或決定
    書送達之次日起，應於三十日內提起之，本件據原告自承伊接獲該行政處分後，
    於八十八年九月三十日以書面表示不服，此有原告於九十年九月二十五日提出之
    行政訴訟準備書狀(二)之陳述附在本院卷可稽，足證原告在八十八年九月三十日前
    業收受該行政處分，而原告係於八十九年六月二十三日始向台灣省政府提出再訴
    願書，此亦有該再訴願書附在再訴願卷可憑，原告此項訴願顯已逾三十日之訴願
    不變期間，再訴願理由未以其訴願逾期駁回其訴願（就此部分原告所提起者應屬
    訴願），而謂原告應依司法院大法官會議釋字第三七四號解釋意旨提起民事訴訟
    請求解決，而不受理原告之再訴願，固有未合，惟其結果並無不同，本院尚無撤
    銷再訴願決定之必要，併於敘明。末查原告訴稱，其對被告八十八年九月九日北
    府地籍一字第三四六三九三號函發之重測複丈結果，業於八十八年九月三十日以
    書面表示不服，應認原告已於法定期間內對被告上開函發之重測複丈結果提起訴
    願一節，按原告提起訴願之時，並非以被告八十八年九月九日北府地籍一字第三
    四六三九三號函發之重測複丈結果，為訴願標的，已見前述，足證原告對該行政
    處分，尚未經過合法之訴願程序，倘原告認其確曾於八十八年九月三十日以書面
    表示不服，主張該書面之不服應視為提起訴願，即應申請被告將該不服之書面，
    送請其上級機關依訴願程序辦理，其在尚未經過合法之訴願程序前，遽行起訴，
    依首開說明，其起訴難認為合法，應予駁回。
四、依行政訴訟法第一百零七條第一項第十款、第一百零四條、民事訴訟法第九十五
    條、第七十八條，裁定如主文。
中    華    民    國      九十      年      十一      月    二十九      日
                            臺 北 高 等 行 政 法 院   第 一 庭
                                           審 判 長 法  官  鄭忠仁
                                                    法  官  楊莉莉
                                                    法  官  林金本
右為正本係照原本作成。
如不服本裁定，應於送達後十日內向本院提出抗告狀（須按他造人數附繕本）。
中    華    民    國      九十      年    十一        月      三十      日
                                                    書記官  簡信滇


司法院資訊處製作；財團法人民間司法改革基金會備份。
